【裁判字號】    89,易,554
【裁判日期】    890530
【裁判案由】    過失致死等
【裁判全文】
臺灣臺北地方法院刑事判決                          八十九年度易字第五五四號
    公  訴  人  臺灣臺北地方法院檢察署檢察官
    被      告  甲○○
右列被告因過失致死等案件，經檢察官提起公訴（八十九年度偵字第一二二二、一二
二三號），本院判決如左：
    主      文
甲○○因過失致人於死，處有期徒刑貳月，如易科罰金，以參佰元折算壹日；緩刑貳
年。
    事      實
一、甲○○係台北市○○區○○路一八七巷一弄四十八號五樓頂加蓋（即六樓）之客
    廳（即神明廳）及臥室之居住使用人，與子蕭文凱共同居住該處；父游吳延坤、
    母游月嬌、兄吳榮源及女蕭依玲則居住於同址五樓。甲○○本應注意其屋內使用
    之電線及電器是否已甚老舊而應隨時汰舊更換電線及電器等相關設備，以防止電
    線短路走火之危險，竟於民國八十八年七月盛夏期間，因頂樓悶熱而長時間使用
    置放於客廳內之老舊電風扇，疏未注意該電風扇已甚為老舊，應將之汰舊更換，
    否則長時間運轉恐有電線短路走火之危險，依當時情形並非不能注意，竟疏未注
    意，終於同年月十六日凌晨一時許，該電風扇之電源線短路起火燃燒，並向鄰靠
    臥室相隔之壁板、周遭物品及屋頂、壁板牆上半部擴大延燒，致該處南面浴廁內
    部裝璜物品受燻燒、剝落；南面壁板牆受火燒燬、南面西側之衣櫥受火燒失；西
    面臥室內之衣物及床鋪表面受火燒損；西面壁板牆上方木條燒斷、石綿瓦牆靠上
    半部燒白；東面壁板牆中間上半部木條受火燒斷；客廳內之神桌及冰箱上半部燒
    損、變色；北面壁板牆受火燒斷、燒熔；屋頂之輕鋼架受火燃燒而彎曲、塌陷、
    變色；客廳裝璜擺設之物品均受火燒燬，客廳及臥室相隔之壁板燒燬、木桌受火
    燒燬、碳化，而燒燬現供人使用之上揭住宅及物品；又因火勢猛烈，致當時於臥
    房內睡覺之子蕭文凱遭大火焚燒死亡，母游月嬌入該處搶救，全身亦遭大面積三
    至四度灼傷，經送醫不治死亡。
二、案經台北市政府警察局萬華分局報請台灣台北地方法院檢察署檢察官相驗後，由
    台灣台北地方法院檢察署檢察官自動檢舉簽分偵查起訴。
    理      由
一、訊據被告甲○○對於右揭時、地發生火災並因而致其母游月嬌、其子蕭文凱死亡
    之事實供認不諱，然矢口否認有何犯行，辯稱：在火災中喪生的是其母及其子，
    不知為何會遭起訴云云。
二、經查：本件起火原因經台北市政府消防局現場鑑定，發現火係由客廳（即神明廳
    ）擺放電腦之木桌下方附近先起火燃燒，火向鄰靠臥室相隔之壁板與周遭物品延
    燒，火與濃煙並往屋頂及壁板牆上半部擴大延燒，故研判客廳擺放電腦之木桌下
    方附近為起火處；檢視該址電源總開關之分座開關，均呈跳脫之狀態，證明火災
    發生時，該址係通電狀態；起火處附近裝設之電器物品，僅電扇之電源線有短路
    熔痕，除電之熱源外並無其他起火因素存在，故研判其起火原因以電扇之電源線
    因故短路，致起火燃燒之可能性較大，有該局火災原因調查報告書附偵查卷足稽
    ，是本次火災確係被告居住使用之客廳（神明廳）內電風扇電源線因故短路起火
    而致之事實，應可認定。又本件火災之發生，致被告居住使用之台北市○○區○
    ○路一八七巷一弄四十八號五樓頂加蓋（即六樓）如事實欄所載之建築內部及裝
    璜物品等物燒燬，亦有照片多幀及前開火災原因調查報告書可憑；再被害人即被
    告之母游月嬌及被告之子蕭文凱確係因本件火災死亡，復經台灣台北地方法院檢
    察署檢察官督同法醫師相驗屬實，有各該勘驗筆錄、驗斷書及相驗屍體證明書及
    照片多幀等在卷足憑。按使用電器設備，應注意其屋內所使用之電器是否有老舊
    情事，並注意隨時汰舊更換電線及汰換老舊電器等相關設備，以防止電線短路走
    火之危險，此為一般人所知悉用電之基本常識。本件被告甲○○於偵查中業已坦
    認於臥室及神明廳內各置放一支電風扇，臥房那支已使用三、四年，神明廳那支
    更久了等情（見八十九年度偵字第一二二二號偵查卷宗第五、六頁），則置放於
    神明廳內之該支電風扇顯然已使用多年，使用之頻率高、期限長，極易耗損，自
    應注意汰舊更換電線或汰換老舊之電風扇而避免危險發生，而依當時情形復無不
    能注意之情事，竟疏未注意隨時檢查汰換老舊之電線及電器，致該電風扇之電源
    線短路而引起本件火災，並致其母游月嬌及其子蕭文凱喪生，其有過失責任甚明
    ，且其過失為被害人游月嬌及蕭文凱死亡之原因，其過失與被害人之死亡間自有
    相當因果關係。綜上，被告前揭所辯，顯無足卸其刑責，不足採信。本案事證明
    確，被告犯行堪以認定，應予依法論科。
三、核被告甲○○所為，係犯刑法第一百七十三條第二項之失火燒燬現供人使用之住
    宅罪及第二百七十六條第一項之過失致人於死罪。又刑法第一百七十三條第二項
    之失火燒燬現供人使用之住宅罪直接被害法益，為一般社會之公共安全，雖同時
    侵害私人之財產法益，但仍以保護社會公安法益為重，況失火行為原含有毀損性
    質，而失火燒燬現供人使用之住宅罪，自係指供人居住房屋之整體而言，應包括
    墻垣及該住宅內所有設備、傢俱、日常生活上之一切用品，故一個失火行為，若
    同時燒燬住宅與所有其他物品，無論該其他物品為他人或自己所有，與同時燒燬
    數犯罪客體者之情形不同，均不另成立刑法第一百七十五條第三項之罪（最高法
    院七十九年台上字一四七一號判例及八十五年上易字第一一一九號判決參照）。
    是本件被告一過失行為，燒燬其自己所有供人使用之住宅及物品，應僅論以刑法
    第一百七十三條第二項之罪。又其以一過失行為致被害人游月嬌及蕭文凱二人死
    亡，並失火燒燬前開住宅，為一行為觸犯數罪名（即二過失致死罪名及一失火罪
    名），為想像競合犯，應從一重之過失致人於死罪論處。爰審酌被告之素行、過
    失程度、所生危害、生活狀況，被害人係其至親之母及子暨其犯罪後之態度等一
    切情狀，量處如主文所示之刑，並諭知易科罰金之折算標準，以示懲儆。末查被
    告前未曾受有期徒刑以上刑之宣告，有台灣高等法院檢察署刑案紀錄簡覆表一紙
    附卷可憑，其經此教訓，自當知所警惕而無再犯之虞，本院綜核各情認上開刑之
    宣告，已足策其自新，因認所宣告之刑，以暫不執行為適當，爰併宣告緩刑二年
    ，以啟自新。
據上論斷，應依刑事訴訟法第二百九十九條第一項前段，刑法第二百七十六條第一項
、第一百七十三條第二項、第五十五條、第四十一條、第七十四條第一款，罰金罰鍰
提高標準條例第一條前段、第二條，判決如主文。
本案經檢察官蔡佳玲到庭執行職務。
中      華      民      國      八十九      年      五    月    三十    日
                                      臺灣臺北地方法院刑事第四庭
                                          法  官  黃  紹  紘
右正本證明與原本無異。
如不服本判決，應於判決送達後十日內，向本院提出上訴狀。
                                          書記官  劉  新  怡
中      華      民      國      八十九      年      七    月      五    日
附錄本案論罪科刑法條全文：
刑法第一百七十三條
放火燒燬現供人使用之住宅或現有人所在之建築物、礦坑、火車、電車或其他供水、
陸、空公眾運輸之舟、車、航空機者，處無期徒刑或七年以上有期徒刑。失火燒燬前
項之物者，處一年以下有期徒刑、拘役或五百元以下罰金。
第一項之未遂犯，罰之。
預備犯第一項之罪者，處以年以下有期徒刑、拘役或三百元以下罰金。
刑法第二百七十六條
第二百七十六條
因過失致人於死者，處二年以下有期徒刑、拘役或二千元以下罰金。
從事業務之人，因業務上之過失犯前項之罪者，處五年以下有期徒刑或拘役，得併科
三千元以下罰金。


司法院資訊處製作；財團法人民間司法改革基金會備份。
